最高法院民事判決　　　　　　　　一○○年度台上字第八八號
上　訴　人　林辰四
訴訟代理人　曾慶崇律師
被 上訴 人　國泰人壽保險股份有限公司
法定代理人　蔡宏圖
訴訟代理人　廖瑞鍠律師
　　　　　　吳光陸律師
上列當事人間請求給付保險金事件，上訴人對於中華民國九十九
年六月二十一日台灣高等法院台中分院第二審判決（九十九年度
保險上字第四號），提起上訴，本院判決如下：
    主  文
原判決廢棄，發回台灣高等法院台中分院。
    理  由
本件上訴人主張：伊於民國八十八年六月四日向被上訴人投保富
貴年年終身壽險時，附加投保新台幣（下同）一千五百萬元平安
保險（下稱系爭保險），約定伊於系爭保險有效期間內如因遭受
意外傷害事故，致身體蒙受傷害，被上訴人應給付保險金。伊於
系爭保險有效期間內因意外跌倒，致四肢機能喪失，依約被上訴
人即應給付保險金一千五百萬元，惟伊檢附相關文件向被上訴人
申請理賠，迄未獲給付等情，爰依系爭保險契約之法律關係，求
為命被上訴人如數給付，並自九十六年二月五日起按年息百分之
十加計利息之判決。
被上訴人則以：上訴人未曾於九十五年八月六日因意外跌倒而受
傷，況此跌倒受傷與其四肢癱瘓無關。上訴人四肢癱瘓係因頸椎
之椎間盤突出合併骨刺增生等退化性病變，造成頸椎嚴重狹窄合
併脊髓壓迫所致，並非遭受外來突發事故使然。縱認跌倒造成反
覆的頸部傷害，而使上訴人病情更為嚴重，亦係其內在原有之退
化性頸椎合併脊髓病變所致等語，資為抗辯。
原審維持第一審所為上訴人敗訴之判決，駁回其上訴，係以：上
訴人於八十八年六月四日向被上訴人投保系爭保險，約定上訴人
於該保險有效保險期間內如因遭受意外傷害事故，致身體蒙受傷
害，被上訴人應給付保險金。上訴人於九十五年八月六日上午六
時十分許，在台中市○里區○○路五三八巷九號，固因野狗碰撞
其所騎腳踏車，而跌倒受傷送醫急診，然依中山醫學大學附設醫
院九十七年十月十五日、同年十一月四日中山醫九七川桓法字第
○九七○○○九一一九號、○九七○○○九八五一號函、台中榮
民總醫院（下稱台中榮總）鑑定書、國立台灣大學醫學院附設醫
院（下稱台大醫院）九十八年二月十八日校附醫秘字第○九八○
九○○五九二號函，上訴人之四肢癱瘓與上開跌倒受傷並無因果
關係。雖仁愛醫療財團法人大里仁愛醫院之診療說明書記載上訴
人之四肢癱瘓與九十五年八月六日受傷有緊密相關之因果關係，
但證人即上訴人送醫急診之診療醫師李宏文證稱：當時上訴人未
提頸椎或脊椎有何問題，須視後續追蹤治療加以判斷較為正確等
語，自應以台大醫院鑑定結果為準。台大醫院九十八年五月五日
校附醫秘字第○九八○○○二六八八號函，補充說明上訴人之四
肢癱瘓係因第四、五及五、六節頸椎狹窄合併脊髓受傷所致，而
其頸椎病灶係屬椎間盤突出合併骨刺增生之退化性疾病，則上訴
人跌倒並造成脊髓病變之原因，應為其頸椎退化性疾病。至該函
依病歷記載上訴人跌倒多次，認其脊髓病變可能因跌倒造成反覆
的頸部傷害，使得病情更為嚴重，終致癱瘓，因上訴人否認九十
五年八月六日以後有多次跌倒之事實，而有疑問。上訴人在女兒
林靖湄抱其至浴室洗澡時縱曾跌倒，亦與原已四肢癱瘓無關。綜
上，上訴人主張其因外來突發事故致四肢癱瘓，為不可採。從而
上訴人依系爭保險契約之法律關係，請求被上訴人給付保險金一
千五百萬元，及自九十六年二月五日起按年息百分之十計算之利
息，即屬無據，不應准許等詞，為其判斷之基礎。
惟按傷害保險，係指被保險人因外來突發事故而遭受傷害及其所
致殘廢或死亡時，保險人應給付保險金而言，此觀保險法第一百
三十一條規定即明。故被保險人身體蒙受傷害及其所致殘廢或死
亡，其主要有效原因如係外來突發事故，縱與罹患疾病有關，即
因外來突發事故使病情惡化，終致殘廢或死亡，保險人亦不得拒
絕給付保險金。查台中榮總鑑定書記載上訴人四肢癱瘓，係陳舊
性之頸椎狹窄及重覆性跌倒所致，且台大醫院九十八年二月十八
日、同年五月五日校附醫秘字第○九八○九○○五九二號、○九
八○○○二六八八號函，亦謂上訴人四肢癱瘓係癱瘓前多次跌倒
造成脊髓受傷所致，或上訴人之脊髓病變可能因跌倒造成反覆的
頸部傷害，使得病情更為嚴重，終致癱瘓（見第一審第二卷第三
五頁、第一卷第二○九、二一○、二三六頁）。而上訴人病歷上
記載其四肢癱瘓前曾跌倒多次，對照上訴人於第一審陳稱九十五
年八月六日以後有跌倒之事實（見第一審第一卷第二二一頁背面
、第二四四頁背面），能否僅憑上訴人在原審為使四肢癱瘓與九
十五年八月六日跌倒連結所言，即謂台大醫院鑑定結果尚有疑問
。倘九十五年八月六日以後上訴人確有跌倒多次，依台中榮總及
台大醫院鑑定結果，並參以是日前上訴人未曾因頸椎退化性疾病
就醫（見同上卷第一八一至一八三頁之中央健康保險局函及附件
），上訴人是否因跌倒致其原有頸椎退化性疾病惡化，造成四肢
癱瘓，有待澄清。原審遽以前揭理由，為上訴人不利之判決，自
嫌速斷。上訴論旨，指摘原判決不當，求予廢棄，非無理由。
據上論結，本件上訴為有理由。依民事訴訟法第四百七十七條第
一項、第四百七十八條第二項，判決如主文。
中    華    民    國  一○○  年    一    月   二十   日
                      最高法院民事第四庭
                          審判長法官  劉  福  來  
                                法官  陳  重  瑜  
                                法官  吳  麗  女  
                                法官  鄭  雅  萍  
                                法官  黃  義  豐  
本件正本證明與原本無異
                                      書  記  官  
中    華    民    國  一○○  年    一    月  三十一  日
                                                      m